臺灣高等法院刑事判決
111年度上訴字第2335號
上  訴  人  臺灣士林地方檢察署檢察官
被      告  林天文


選任辯護人  陳長甫律師(法扶律師)
上列上訴人因被告違反洗錢防制法等案件，不服臺灣士林地方法
院110年度金訴字第478號，中華民國111年4月20日第一審判決（
起訴案號：臺灣士林地方檢察署110年度偵字第11839號），提起
上訴，本院判決如下：
    主  文
上訴駁回。
    理  由
一、經本院審理結果，認第一審判決對被告林天文為無罪之諭知
    ，核無不當，應予維持，並引用第一審判決書記載之證據及
    理由（如附件）。
二、檢察官提起上訴，上訴意旨略以：
　㈠被告雖辯稱其提供帳戶與他人，係因要辦理貸款，需美化帳
    戶，製造資金流通情形云云，並提出通訊軟體LINE對話紀錄
    為據。然上開通訊軟體LINE對話紀錄，係被告於偵查機關偵
    辦本件犯行時自行提出，其中除文字紀錄外，尚有多筆語音
    對話紀錄，並無法自被告提出之對話紀錄獲悉全情，此觀上
    開通訊軟體LINE對話紀錄內容甚明（見110年度偵字第11839
    號卷第65至139頁)，雙方通訊實情為何，已非無疑。
　㈡被告自承因有整合債務之需求，曾向和潤企業股份有限公司
    貸款，伊配偶亦曾申辦車貸，被告更曾向和潤公司業務詢問
    整合貸款相關事宜，並有相關文件及對話紀錄附卷可佐(參
    原審110年審金訴字第686號卷第43至53頁)，顯見就貸款或
    整合債務事宜，被告先前既有相關經驗，對本次透過代辦業
    者向銀行申請貸款，卻需要美化帳戶製作不實財力證明，在
    未要求被告提供任何擔保物或資力證明下仍願核貸顯悖於正
    常貸款流程，理應有所懷疑。且被告提出於辦理美化資金程
    序收受之委託代付業務合約書、忠訓公司收據3紙(參原審11
    0年度金訴478號卷第65、67頁）全無忠訓公司大、小印信，
    亦無填載營利事業統一編號，除真實性顯有疑義，是否合於
    一般借貸常情而使有債務整合經驗之被告陷於錯誤而收受，
    殆有疑義。
  ㈢且按一般辦理貸款目的，係為儘快取得金錢以資使用，申辦
    貸款者首重者當係確保日後得以順利取得核貸款項，衡情必
    會確認為其辦理貸款者之身分、利息計算標準、日後償還方
    式等詳細資料。徵諸本案被告與「王士恩」、「陳柏宇」通
    訊軟體LINE對話紀錄，均未見有商談辦理貸款之前揭細節、
    流程等事，且被告亦未確認從未謀面之「王士恩」、「陳柏
    宇」之身分，參以被告前亦曾依循正常途徑借貸，是就被告
    生活經驗以觀，其對於提供國泰銀行帳戶可能遭詐欺集團利
    用為轉帳匯款或存款之犯罪工具應有所認識。
  ㈣被告於警詢時自承系爭國泰銀行帳戶並無存款，僅餘新臺幣(
    下同)數10元(同上偵卷第10頁)，佐諸該帳戶匯款、領款歷
    程，被害人於110年3月3日10點44分匯入30萬元，於同日11
    點38分即遭被告臨櫃如數提領，且帳戶內餘額至翌日17時7
    分僅剩47元，有交易明細在卷可稽（同上偵卷第19頁），則
    被告帳戶中呈現短時間之存入及提出紀錄，反而凸顯其美化
    帳戶前後餘額皆所剩無幾，能否達到創造金流使金融機構相
    信被告之信用狀況良好而核准貸款之目的，而為合理交易之
    「金流」？此應為當時仍持有帳戶且親自領款之被告可查悉
    。
  ㈤另被告於110年3月3日10時53分起至翌日9時1分止，先依「陳
    柏宇」之指示數度往返於汐止郵局基隆44支局、國泰銀行汐
    止分行提領款項，再分別前往全家便利商店樟福店、○○區○○
    ○路000號(全家便利商店智興店)等不同處交付款項予同一陌
    生男子、或直接匯款至「陳柏宇」指定之新光銀行帳號等情
    ，業據被告於警詢時供述明確（同上偵卷第11至12頁）。倘
    若被告確係為辦理貸款而配合製作財力證明以美化帳戶，僅
    須在同一自動櫃員機領出現金後交還對方即可，還款地點亦
    理應在忠訓公司內，何須重複往返各處不同地點領款，又數
    度變更地點、方式返還款項？此舉顯與一般詐騙集團成員為
    避免警方查緝而頻繁變更交易地點之手法相符。被告身為智
    慮成熟且有貸款經驗之成年人，對此明顯違背常理之要求，
    自不可能毫未起疑而諉稱不知。
  ㈥再被告於原審審理程序檢察官訊問時亦陳稱：「對方有跟我
    說銀行行員詢問時要說是親友借貸，我知道可以說是騙銀行
    ；我也不能確定匯到我帳戶的錢是乾淨的錢還是骯髒的錢，
    我也沒辦法控制」等語(參原審110年度金訴字第478號卷111
    年3月23日審判筆錄第10及11頁)，可知被告對於「陳柏宇」
    等人如何利用其帳戶並不在乎，也無法控制「陳柏宇」等人
    要匯入其帳戶之款項究竟是骯髒的錢（非法取得）或是乾淨
    的錢（合法取得），被告既然容任並可預期匯入國泰銀行帳
    戶之款項可能係不法款項，就提領目的面對行員詢問亦未據
    實以告，顯然有掩飾或隱匿該款項之真正去向之意，而此即
    為洗錢防制法制定、修法以及處罰之目的，被告後續將款項
    領出，交予年籍資料不詳之人，難認其無洗錢罪之未必故意
    。
  ㈦末質諸被告與「陳柏宇」之通訊軟體對話紀錄，被告於110年
    3月4日16時40分向「陳柏宇」稱：「請問還有嗎?不然我一
    顆心懸在那，你跟王先生都沒接電話，有查一下網路，5點
    尚未回覆我直接去備案了，感謝」等語，此與「陳柏宇」同
    日稍早15點33分方告知被告「4點開完會」後，未再回覆被
    告留言僅距離約1小時(參同上偵卷第139頁)，難謂被告忽然
    於極短時間內「頓悟」遭詐而要去備案，實應係被告於提供
    帳戶資訊時，內心早有容任遭不法使用之「預期」，方於訊
    息中向「陳柏宇」表示「我一顆心懸在那」、「未回覆要備
    案」等文字。
  ㈧綜觀上開事證，可見被告對流入帳戶內之款項，有因自認其
    帳戶內餘額甚少，縱使受騙，自己亦無損失之虞，為求借得
    款項以解燃眉之急，猶罔顧其他潛在被害人遭不法集團利用
    其帳戶實行財產犯罪，而被騙損失財物之高度風險，仍提供
    個人帳戶予假冒忠訓公司之詐騙集團成員使用，使該詐欺集
    團得以自由使用該等帳戶作為詐欺取財之工具，並受「王士
    恩」、「陳柏宇」指示提領、轉交款項予來路不明之人。是
    以，被告縱非明知，但其主觀上已可預見自己可能參與詐欺
    取財及洗錢之犯行，卻仍基於縱然如此亦無所謂之本意，容
    任本案詐欺取財及洗錢犯罪結果之發生，足見其與「王士恩
    」等人間具有詐欺取財及洗錢之不確定犯意聯絡無訛。被告
    有詐欺取財及一般洗錢罪之犯意及行為分擔，原審僅以被告
    之動機為貸款，逕認被告無詐欺取財及一般洗錢罪之犯意，
    混淆犯罪動機及犯罪故意，而為有利被告之認定，顯有違誤
    。原審判決逕認被告無罪，即理應有再行審酌之餘地自明。
    爰提起上訴，請將原判決撤銷，更為適當合法判決云云。
三、經查：原審依調查證據之結果，敘明被告雖有提供國泰世華
    銀行帳戶資料及提領款項之行為，惟被告交付或輾轉提供金
    融帳戶等工具性資料之人是否參與或幫助詐欺取財罪，既有
    受詐騙始交付之可能，就其是否確係出於直接或間接故意之
    認識而為參與或幫助詐欺之行為，自應按證據法則從嚴審認
    （詳見原判決理由欄四、㈡、⑴）。再者，被告於108年1月間
    曾透過和潤企業貸款10萬元，其與「王士恩」對話內容確均
    圍繞被告為申辦貸款而配合提供證件、存摺封面、工作情況
    等資料，與一般貸款實務會進行個人資料查核並無顯著不同
    ，佐以「王士恩」之LINE首頁上有「OK忠訓國際..」等文字
    ，是被告辯稱當時一時不察，誤信「王士恩」、「陳柏宇」
    、「陳明安」等人為OK忠訓國際公司之員工，才依指示提供
    其所有之國泰世華銀行帳戶，並依指示提領告訴人匯入其帳
    戶之款項後交付予「陳明安」之行為，實難認被告有詐欺及
    洗錢確定或不確定之故意（詳見原判決理由欄四、㈡、⑵、⑶
    ）。又被告固為心智正常、有相當社會經驗之人，然社會上
    不乏高學歷、理性之人遭詐騙之案例，而「王士恩」之LINE
    首頁明確記載「OK忠訓國際」，衡情一般人均會認為「王士
    恩」確係該公司之員工，不會輕易聯想到詐騙集團竟然會利
    用明目張膽之方式詐騙他人；再本案詐欺集團僅取得被告上
    開國泰世華銀行帳戶，並未取得上開帳戶之金融卡及密碼，
    已與詐欺集團要求寄送存摺、金融卡（含密碼）有所不同，
    是以被告主觀上得否預見所交涉之對象係詐欺集團，及其所
    提供之帳戶資料將遭詐欺集團用作為詐騙本案告訴人匯款之
    用，乃至於對本案詐欺集團前開所為有所容任，亦屬有疑（
    詳見原判決理由欄四、㈡、⑷）。至被告雖同意「王士恩」等
    人美化帳戶之意見，惟其是否另涉訛詐前揭貸款方之罪嫌，
    仍無從遽認被告即同時有與詐欺集團共同對不特定民眾施詐
    之意圖，將二者混為一談，推認被告即有詐欺或洗錢之犯意
    ，況一般人若無擔保品，要向金融機構申請貸款，並非易事
    ，故如信用具有瑕疵，復無擔保品而需款孔急者，轉向接受
    地下錢莊高額利息或透過代辦公司支付代辦費用藉此取得貸
    款之情形，時有所聞，實難期待該等民眾於此情境尚能理性
    辨別是否詐欺集團佯裝代辦公司或銀行專員騙取金融帳戶資
    料使用，以被告當時需款孔急之際，且詐騙集團以流水帳等
    之手法，輕易騙取他人帳戶存摺等資料，顯見不少人均認為
    個人金融帳戶如有高額現金匯入，可能較易獲得金融機構同
    意辦理個人貸款，才會成為詐欺集團慣用之詐術手段，是被
    告因一時思慮不周，受對方欺矇而誤信，因而依指示提領該
    帳戶內款項，被告自無拒絕之理，殊難苛責被告應洞悉其為
    詐騙手法，是以被告雖未經仔細查證而有不夠警覺之處，惟
    此思慮不周與主觀上預見及容任他人遂行不法行為，仍屬有
    別（詳見原判決理由欄四、㈡、⑸、⑹）。另在被告未獲得任
    何報酬或利益之情形下，倘其如對於所有帳戶可能遭詐欺集
    團使用一情可得而知，應無甘犯刑責、自陷囹圄，平白將其
    國泰世華銀行帳戶資訊提供予他人使用之理，由此更徵被告
    主觀上並無預見其提供上開帳戶資料時，會遭詐欺集團作為
    人頭帳戶之用（詳見原判決理由欄四、㈡、⑺）。此外，被告
    若與詐欺集團有詐欺取財、洗錢之犯意聯絡、行為分擔，又
    何須在被害人未報警之前，自行前往報警，並指認詐欺集團
    之人，此舉無非導致詐欺集團之犯行提前曝光。綜上，審酌
    被告為資金需求者之弱勢地位，其因申辦貸款而受騙致提供
    其國泰世華銀行帳戶予詐欺集團，並誤認本案告訴人匯入款
    項係詐欺集團為美化其帳戶之用，進而依詐欺集團指示提領
    款項，並將款項交付予詐欺集團指定之人，難認其主觀上可
    預見自稱「王士恩」、「陳柏宇」之人可能將上開帳戶供作
    詐騙本案被害人之用，亦無從逕認被告與該詐欺集團有詐欺
    取財與洗錢之犯意聯絡與行為分擔至明（詳見原判決理由欄
    四、㈡、⑻）。綜上所述，公訴意旨認被告涉犯詐欺取財、一
    般洗錢罪，依檢察官所舉證據，尚未達到通常一般人不致有
    所懷疑，而得確信為真實之程度，此外，檢察官復未提出其
    他積極證據證明被告犯行，即不得遽為不利被告之認定，自
    應諭知被告無罪之判決。核原審所為無罪諭知，已於判決理
    由中論述綦詳，且無何違反論理法則及經驗法則之處，並經
    本院引用於前。況由證人曹長泓於偵查中供述：我確實有在
    汐止火車站附近的全家跟林天文收錢，款項金額我不清楚，
    又我有交付收據給林天文，收據是我在小北百貨買的，另我
    於3月3日某處的便利商店影印文件，當時影印的文件我也不
    記得，好像有寫委託代付合約書，此外，我當時以為是債務
    整合的業務員，我會自稱是「陳明安」是因為對方給我的工
    作證，跟我說自稱「陳明安」等語明確（見111年度偵字第2
    483號偵查卷宗第19、21頁），可見被告林天文交付提領款
    項後，確實有收取詐欺集團所交付之收據等文件之情，並有
    被告林天文提出之收據及委託代付業務合約書等文件附卷可
    參（見原審金訴卷第65、67頁），倘若被告確實預見所交涉
    對象係詐欺集團，且與詐欺集團有何犯意聯絡、行為分擔，
    詐欺集團成員豈有於被告交付款項之際，大費周章提供收據
    等文件給被告林天文之必要，益徵被告林天文就所辯，並非
    無稽。是上訴意旨執前詞指摘原判決認事用法尚嫌未恰，並
    非可採。
四、綜上，原審所為無罪判決，並無不合，檢察官所提上訴為無
    理由，應予駁回。
五、退併辦之理由
    被告被訴本案犯行，業經原審判決無罪，並經本院駁回檢察
    官上訴如前，則移送併辦部分（即臺灣士林地方檢察署110
    年度偵字第11839號），與本案自無裁判上一罪關係，本院
    無從併予審理，應退回由檢察官另為適法處理，附此敘明。
據上論結，應依刑事訴訟法第368條、第373條，判決如主文。
本案經檢察官黃子宜提起公訴，經檢察官林嘉宏提起上訴，經檢
察官劉斐玲到庭執行職務。
中　　華　　民　　國　　111 　年　　8 　　月　　25　　日
　　　　　　      刑事第七庭  審判長法　官  孫惠琳
　　　　　　　　　　　　　　　　　  法　官  王惟琪
　　　　　　　　　　　　　　　　　  法　官  連雅婷
以上正本證明與原本無異。
檢察官如不服本判決，應於收受送達後20日內向本院提出上訴書
狀，惟須受刑事妥速審判法第9 條限制。其未敘述上訴之理由者
，並得於提起上訴後20日內向本院補提理由書（均須按他造當事
人之人數附繕本）「切勿逕送上級法院」。
刑事妥速審判法第9條：
除前條情形外，第二審法院維持第一審所為無罪判決，提起上訴
之理由，以下列事項為限：
一、判決所適用之法令牴觸憲法。
二、判決違背司法院解釋。
三、判決違背判例。
刑事訴訟法第 377 條至第 379 條、第 393 條第 1 款規定，於
前項案件之審理，不適用之。
                                    書記官  潘文賢
中　　華　　民　　國　　111 　年　　8 　　月　　25　　日

附件：
臺灣士林地方法院刑事判決
110年度金訴字第478號
公　訴　人　臺灣士林地方檢察署檢察官
被　　　告　林天文　
　　　　　　　　　　
　　　　　　　　　　
選任辯護人　陳長甫律師（法扶律師）
上列被告因違反洗錢防制法等案件，經檢察官提起公訴（110年
度偵字第11839號），本院判決如下：
    主    文
林天文無罪。
    理    由
一、公訴意旨略以：被告林天文依其日常生活見聞及社會經驗，
    可預見詐欺集團經常利用他人之存款帳戶轉帳、提款，以逃
    避執法人員之查緝，而提供自己之金融帳戶予陌生人士使用
    ，更常與財產犯罪密切相關，可能被不法犯罪集團所利用，
    以遂渠等掩飾或隱匿實施詐欺犯罪所得財物之去向及所在，
    竟基於不確定故意而共同意圖為自己不法所有而基於掩飾犯
    罪所得去向及詐欺取財之犯意聯絡，於民國110年3月2日，
    見有「OK忠訓國際」之真實姓名年籍不詳之成年男子來電表
    示可整合債務，而林天文即將其所申辦之國泰世華銀行帳號
    000-0000XXXX0000帳戶(下簡稱：國泰世華銀行帳戶)存摺封
    面、個人身分證及駕照，拍照後以手機LINE通訊軟體傳送予
    對方使用。後因褚梅桂於110年3月2日14時53分許，接獲詐
    欺集團成年成員來電佯稱係其兒子需求款項云云，褚梅桂因
    此陷於錯誤，於110年3月3日10時44分22秒許匯款新臺幣（
    下同）30萬元至林天文上述國泰世華銀行帳戶。林天文則擔
    任前揭詐欺集團之車手，於110年3月3日11時38分19秒許，
    至國泰世華銀行汐止分行，以臨櫃提領之方式，提領前揭褚
    梅桂所匯之30萬元，並於同日11時50分許，在址設新北市○○
    區○○路○段000號之「全家超商」內，交付上述30萬元予同一
    詐欺集團成年成員，以達掩飾詐欺犯罪所得之本質及去向，
    因認被告涉犯刑法第339條第1項共同詐欺取財及洗錢防制法
    第14條第1項之一般洗錢等罪嫌。
二、按犯罪事實應依證據認定之，無證據不得認定犯罪事實；不
    能證明被告犯罪者，應諭知無罪之判決，刑事訴訟法第154
    條第2項、第301條第1項分別定有明文。又認定犯罪事實所
    憑之證據，雖不以直接證據為限，間接證據亦包括在內，然
    無論何者，其為訴訟上之證明，須於通常一般之人均不致有
    所懷疑，而得確信其為真實之程度者，始得據為有罪之認定
    ，倘檢察官提出之證據，不足為被告有罪之積極證明，或其
    指出證明之方法，無從說服法院以形成被告有罪之心證，基
    於無罪推定之原則，自應為被告無罪判決之諭知（最高法院
    76年度台上字第4986號、92年度台上字第128號判決意旨參
    照）。再如非基於自己自由意思而係因遭詐欺等原因而提供
    金融帳戶之人，因無犯罪之意思，亦非認識收受其金融帳戶
    者將會持以對他人從事詐欺取財，則其單純受利用，尚難以
    詐欺取財罪責相繩。具體而言，倘若被告因一時疏於提防、
    受騙，輕忽答應，將其帳戶提供他人使用，不能遽行推論其
    有預見詐欺取財犯罪之主觀犯意（最高法院108年度台上字
    第115號判決意旨參照）。　　
三、公訴意旨認被告涉犯前揭共同詐欺取財及一般洗錢罪嫌，無
    非係以被告之供述、告訴人褚梅桂之指訴、被告之國泰世華
    銀行帳戶交易明細、被告與詐欺集團LINE對話紀錄等為其主
    要論據。
四、訊據被告固坦承上開國泰世華帳戶為其本人所持有，且於起
    訴書所載時、地提領告訴人褚梅桂匯入其國泰世華銀行帳戶
    之款項30萬元等情，惟堅詞否認有何詐欺取財及一般洗錢之
    犯行，辯稱：我於110年3月2日19時初在我家樓下收到OK忠
    訓國際的來電，1位業務叫「王士恩」跟我說要幫我整合負
    債，隨後要我加他LINE好友，要求我拍我的身分證、駕照及
    存簿照片給他，然後再叫我加「陳柏宇」LINE好友，之後就
    是「陳柏宇」替我處理貸款事宜，「王士恩」說之後會有公
    司的流動資金匯進我帳戶，這樣可以替我做流水帳，「王士
    恩」叫我把錢提領出來後再交回給公司的外務人員，他們跟
    我說替我做完流水帳後，給銀行審核後，銀行才會把我要借
    30萬元新臺幣匯到我戶頭，我不知道那是詐欺集團詐騙告訴
    人的款項，我也是被詐欺集團所騙；其辯護人則以被告真的
    是因為金錢債務，有急迫之需求，所以在自稱「OK忠訓國際
    」成員打電話給他時，不疑有他誤以為這是為整合債務，所
    以配合作流水帳讓其有還款能力，依照指示去提款並為交付
    之行為，被告在聯絡不上詐騙集團成員之後，於110年3月4
    日就去汐止分局烘內派出所報案，而告訴人是在110年3月7
    日報案，是在告訴人尚未發現被詐騙之前，警察也受理並依
    照被告報案去調閱，被告也配合警方去指認實際車手，依照
    卷證資料可知，警察因而查獲真正的車手，被告如果是詐騙
    集團的成員，不可能比告訴人還早去報案並配合指認，被告
    誤信對方是債務整合，這是被告的疏失，應該是過失，不能
    這樣就說被告有不確定故意。被告確實是在不知情的情況下
    被詐欺集團詐騙，被告並沒有為了掩飾犯罪所得而配合。被
    告主觀上沒有違反洗錢防制法掩飾犯罪所得之犯意，請諭知
    無罪等語。經查：
　㈠詐欺集團某成員110年3月2日14時53分許，撥打電話予褚梅桂
    佯稱係其兒子急需用錢云云，致告訴人因此陷於錯誤，於同
    年月3日10時44分22秒許匯款30萬元至國泰世華銀行帳戶，
    而被告則依詐欺集團指示於同日11時38分19秒許，前往國泰
    世華銀行汐止分行，以臨櫃提領之方式，提領告訴人所匯之
    30萬元，並於同日11時50分許，在址設新北市○○區○○路○段0
    00號之「全家超商」內，交付上述30萬元予詐欺集團自稱「
    陳明安」之人等節，業據被告於警詢、偵查、本院準備程序
    、審理時均予以肯認，核與證人即告訴人褚梅桂於警詢時之
    證述內容（偵卷第15至16頁）相符，並有卷存告訴人與詐欺
    集團成員LINE對話紀錄之截圖（偵卷第37、38頁）、告訴人
    提供之詐欺集團所使用電話號碼0000000000遂行詐騙之通訊
    錄頁面截圖（偵卷第39頁）、中國信託銀行自動櫃員機交易
    明細之照片（偵卷第37頁）、內政部警政署反詐騙諮詢專線
    紀錄表、新北市政府警察局永和分局得和派出所受理詐騙帳
    戶通報警示簡便格式表、金融機構聯防機制通報單（偵卷第
    23至27頁）、被告林天文國泰世華銀行帳戶客戶基本資料及
    交易明細（偵卷第17至19頁）在卷可佐，以上事實固堪認定
    ，然憑上開客觀事實，尚無從逕認被告涉犯詐欺取財罪及一
    般洗錢罪嫌。
　㈡公訴意旨以被告提供上開國泰世華銀行帳戶資料及提領本案
    告訴人款項之行為，認被告涉犯上開罪嫌。惟查：
　⑴按刑法上之故意，可分為直接故意與不確定故意（間接故意
    ），行為人對於構成犯罪之事實，明知並有意使其發生者，
    為直接故意；行為人對於構成犯罪事實，預見其發生而其發
    生並不違背其本意者，為間接故意。又刑法詐欺罪雖不處罰
    過失，然「有認識過失」與「不確定故意」二者對犯罪事實
    之發生，均「已有預見」，區別在於「有認識過失」者，乃
    「確信」該事實不會發生，而「不確定故意」者，則對於事
    實之發生，抱持縱使發生亦「不在意」、「無所謂」之態度
    。再者，對於社會上人事物之警覺性與風險評估，本因人而
    異，且詐騙手法日新月異，詐欺集團成員大多能言善道、鼓
    舌如簧，盡其能事虛捏誆騙，故是否受騙實與個人教育、智
    識程度、社會背景非必然相關，此觀諸各種詐騙手法雖經政
    府大力宣導，媒體並大幅報導，仍有眾多被害人持續受騙上
    當，即可知悉。且詐欺犯罪之被害者，除遭詐騙錢財外，亦
    有可能遭詐騙個人證件、金融機構存摺、行動電話門號等物
    ，甚至尚有在不知情之狀況下遭詐欺集團設局利用出面領款
    之人，自不得僅以應徵工作或辦理貸款者乃出於任意性交付
    金融帳戶存摺、金融卡及密碼等資料，再憑空佐以虛幻、浮
    動之通常人標準應有之客觀合理智識經驗，即率爾認定渠等
    必有幫助或參與詐欺取財之認知及故意。因此，交付或輾轉
    提供金融帳戶等工具性資料之人是否參與或幫助詐欺取財罪
    ，既有受詐騙始交付之可能，就渠等是否確係出於直接或間
    接故意之認識而為參與或幫助詐欺之行為，自應按證據法則
    從嚴審認。倘有事實足認提供金融帳戶等工具性資料者顯有
    可能係遭詐騙所致，或該等資料歷經迂迥取得之使用後，已
    然逸脫原提供者最初之用意，乃提供者所不知或無法防範，
    此時，復無明確事證足以確信提供金融帳戶等工具性資料者
    ，有何直接或間接參與或幫助犯罪故意，因而對於其主觀犯
    意存有合理懷疑時，基於罪疑唯輕、有疑唯利被告之刑事訴
    訟原則，自應為有利於行為人之認定，以免逸脫無罪推定原
    則。
　⑵被告於108年1月間曾透過和潤企業貸款10萬元，業經被告提
    出繳款單、繳款收據（本院審金訴卷第43、45頁）為憑，是
    被告稱想透過債務整合、減輕其經濟壓力等詞，尚屬有憑。
    又被告稱110年3月2日19時初在我家樓下收到OK忠訓國際的
    來電，1位叫「王士恩」跟我說要幫我整合負債，隨後要我
    加他LINE好友，要求我拍我的身分證、駕照及存簿照片給他
    ，然後再叫我加「陳柏宇」LINE好友，之後就是「陳柏宇」
    替我處理貸款事宜，「王士恩」說之後會有公司的流動資金
    匯進我帳戶，這樣可以替我做流水帳，「王士恩」叫我把錢
    提領出來後再交回給公司的外務人員，他們跟我說替我做完
    流水帳後，給銀行審核後，銀行才會把我要借30萬元新臺幣
    匯到我戶頭等情，業據被告提出其與詐欺集團成員暱稱「王
    士恩」、「陳柏宇」LINE頁面資訊及對話紀錄之截圖（偵卷
    第65至139頁）、被告林天文提供之詐欺集團成員「王士恩
    」使用之手機號碼與其聯繫通話記錄截圖（本院金訴卷第11
    9、121頁）、委託代付業務合約書（本院金訴卷第67頁）、
    免用統一發票收據（本院金訴卷第65頁）在卷可佐，可認被
    告上開辯詞非虛。
　⑶又觀諸被告提出之上開LINE對話紀錄可知，「王士恩」開始
    與被告對話後，即以協助被告整合債務為由，要求被告提供
    姓名、身分證字號、出生年月日、戶籍地、居住地、聯絡電
    話、教育程度、役別、工作、公司名稱、公司地址、有無薪
    轉、有無勞健保、年資、月薪、婚姻狀況、是否有車房貸、
    需求金額、貸款用途等基本資料（偵卷第67頁），再要求被
    告傳送個人身分證、駕照之翻拍照片（偵卷第71頁），繼而
    對被告說明「流水帳作業流程」（偵卷第73頁），並傳送「
    委託代付業務合約書」予被告（偵卷第75頁），復向被告介
    紹業務「陳柏宇」，並稱之後的作業都是由「陳柏宇」安排
    （偵卷第79頁）等語，之後便改由「陳柏宇」與被告對話，
    「陳柏宇」先告知被告明天配合做流水帳（偵卷第93頁）、
    復指示被告操作自動櫃員機查詢本案帳戶之餘額，並回傳餘
    額明細列印單之照片（偵卷107頁），待告訴人匯款至本案
    帳戶後，「陳柏宇」即要求被告以臨櫃領款（偵卷第109頁
    ），事成後又指示被告至便利商店，將款項交予公司職員「
    陳明安」（偵卷第111頁），並自「陳明安」處取得免用統
    一發票（本院金訴卷第65頁），藉此表示被告已將款項交付
    「陳柏宇」指定之人。而從被告與「王士恩」對話內容確均
    圍繞被告為申辦貸款而配合提供證件、存摺封面、工作情況
    等資料，與一般貸款實務會進行個人資料查核並無顯著不同
    ，佐以「王士恩」之LINE首頁上有「OK忠訓國際..」等文字
    （偵卷第65頁），是被告辯稱當時一時不察，誤信「王士恩
    」、「陳柏宇」、「陳明安」等人為OK忠訓國際公司之員工
    ，才依指示提供其所有之國泰世華銀行帳戶，並依指示提領
    告訴人匯入其帳戶之款項後交付予「陳明安」之行為，實難
    認被告有詐欺及洗錢確定或不確定之故意。
　⑷再被告固為心智正常、有相當社會經驗之人，然誠前所述，
    社會上不乏高學歷、理性之人遭詐騙之案例。又LINE目前已
    經成為多數人日常生活的一部分，除了是社交軟體，能夠用
    來聯絡朋友間情誼以外，也是購物、工作徵才的平臺，可以
    獲得許多有用的資訊，被告透過LINE與「王士恩」等人聯繫
    ，而「王士恩」之LINE首頁明確記載「OK忠訓國際」，衡情
    一般人均會認為「王士恩」確係該公司之員工，不會輕易聯
    想到詐騙集團竟然會利用明目張膽之方式詐騙他人；再本案
    詐欺集團僅取得被告上開國泰世華銀行帳戶，並未取得上開
    帳戶之金融卡及密碼，已與詐欺集團要求寄送存摺、金融卡
    （含密碼）有所不同，是以被告主觀上得否預見所交涉之對
    象係詐欺集團，及其所提供之帳戶資料將遭詐欺集團用作為
    詐騙本案告訴人匯款之用，乃至於對本案詐欺集團前開所為
    有所容任，亦屬有疑。
　⑸被告雖同意「王士恩」等人美化帳戶（即流水帳）之意見，
    然被告目的僅在於整合債務而已，無從逕認被告有容任其帳
    戶作為詐騙一般民眾之工具使用；又所謂「美化帳戶」以申
    辦貸款者，未必自始即無還款能力及真意，或其嗣後必然欠
    債不還，而當然具有詐騙貸款方以交付借款之詐欺意圖，且
    無論被告提供本案國泰世華銀行帳戶資料，藉以製作金流而
    美化帳戶之舉，是否另涉訛詐其欲申辦貸款之對方，然此與
    其提供本案帳戶作為詐騙本案告訴人之工具使用，是否應成
    立詐欺取財等罪乙節，對象既屬不同，行為模式及判斷要件
    亦互異，自屬二事，是無論被告是否另涉訛詐前揭貸款方之
    罪嫌，仍無從遽認被告即同時有與詐欺集團共同對不特定民
    眾施詐之意圖，將二者混為一談，推認被告即有詐欺或洗錢
    之犯意。
　⑹至被告上開國泰世華銀行帳戶有他人匯入之款項， 因非屬被
    告所有，被告經「陳柏宇」告知係美化帳戶之用，因而依指
    示提領該帳戶內款項，被告自無拒絕之理，殊難苛責被告應
    洞悉其為詐騙手法，是以被告未經仔細查證，輕信「王士恩
    」、「陳柏宇」之言，固有疏失不夠警覺之處，惟此思慮未
    周與其主觀上預見及容任他人遂行不法行為，仍屬有別；況
    一般人若無擔保品，要向金融機構申請貸款，並非易事，故
    如信用具有瑕疵，復無擔保品而需款孔急者，轉向接受地下
    錢莊高額利息或透過代辦公司支付代辦費用藉此取得貸款之
    情形，時有所聞，實難期待該等民眾於此情境尚能理性辨別
    是否詐欺集團佯裝代辦公司或銀行專員騙取金融帳戶資料使
    用。被告與「王士恩」、「陳柏宇」聯繫時，正值被告需款
    孔急之際，佐以被告之前未曾有交付金融帳戶之詐欺取財案
    件經法院判決之前科紀錄，此有臺灣高等法院被告前案紀錄
    表附卷可參，且從詐欺集團常用「流水帳、美化帳戶」之手
    法，輕易騙取他人帳戶存摺等資料，顯見不少人均認為個人
    金融帳戶如有高額現金匯入，可能較易獲得金融機構同意辦
    理個人貸款，才會成為詐欺集團慣用之詐術手段，是被告因
    一時思慮不周，受對方欺矇而誤信「王士恩」、「陳柏宇」
    所稱「流水帳、美化帳戶」等詞為真，因而提供國泰世華銀
    行帳戶資料，核屬可能，尚難逕認被告有預見可能遭騙之情
    事，即無從執此遽認被告有縱令其帳戶遭詐欺集團使用，也
    不違背其本意之詐欺取財及洗錢之不確定故意。
　⑺另依一般常理觀之，提供自己帳戶供詐欺集團匯款並為提領
    ，顯然將讓自己留下領款之紀錄及證據，被告如何可能明知
    自己為犯罪行為而仍自曝犯罪者身分，事後讓檢警單位循線
    追緝之理，故若非有高額利潤可圖，一般具有正常智識之人
    應不至於鋌而走險。然被告於偵查時即否認獲得任何報酬，
    而公訴人亦未舉證證明被告由上揭行為從中獲取利益，佐以
    被告於本院審理時自陳每月有3萬至4萬元以上之固定收入（
    本院金訴卷第164頁），被告顯無與詐欺集團同為詐欺取財
    及洗錢犯行之動機。是在被告未獲得任何報酬或利益之情形
    下，倘其如對於所有帳戶可能遭詐欺集團使用一情可得而知
    ，應無甘犯刑責、自陷囹圄，平白將其國泰世華銀行帳戶資
    訊提供予他人使用之理，由此更徵被告主觀上並無預見其提
    供上開帳戶資料時，會遭詐欺集團作為人頭帳戶之用。
　⑻參以被告與「王士恩」之LINE對話可知，詐欺集團係以美化
    帳戶後即可進行對保，致被告因此受騙，而被告依「陳柏宇
    」之指示將匯入款項交予「陳明安」後，旋與「陳柏宇」、
    「王士恩」聯繫，但均未獲回應，被告驚覺有異，遂於110
    年3月4日前往新北市政府警察局汐止分局烘內派出所報案，
    事後並配合指認「陳明安」之人一節，有卷存警詢筆錄（本
    院金訴卷第51至56頁）、新北市政府警察局汐止分局烘內派
    出所陳報單、受（處）理案件證明單、受理各類案件紀錄表
    、內政部警政署反詐騙諮詢專線紀錄表、受理詐騙帳戶通報
    警示簡便格式表、金融機構聯防機制通報單（本院金訴卷第
    143至148頁）可參，被告報案之日期早於告訴人報案之日期
    （110年3月7日），是被告若與詐欺集團有詐欺取財、洗錢
    之犯意聯絡、行為分擔，又何須自行前往報警，並指認詐欺
    集團之人，此舉無非導致詐欺集團之犯行提前曝光。綜上，
    審酌被告為資金需求者之弱勢地位，其因申辦貸款而受騙致
    提供其國泰世華銀行帳戶予詐欺集團，並誤認本案告訴人匯
    入款項係詐欺集團為美化其帳戶之用，進而依詐欺集團指示
    提領款項，並將款項交付予詐欺集團指定之人，難認其主觀
    上可預見自稱「王士恩」、「陳柏宇」之人可能將上開帳戶
    供作詐騙本案被害人之用，亦無從逕認被告與該詐欺集團有
    詐欺取財與洗錢之犯意聯絡與行為分擔至明。
　⑼公訴檢察官雖以被告與詐欺集團之LINE對話紀錄可能係被告
    與詐欺集團事後偽造，藉此脫免罪責等詞，然上開對話紀錄
    係員警從被告手機螢幕中擷圖而得，對話紀錄內穿插對話紀
    錄擷圖、語音通話、被告證件、合約書、國泰世華銀行帳戶
    存摺、被告之郵局存摺封面、交易明細擷圖及照片等資料，
    刻意製造的可能性甚低，此外，檢察官並未提出證據證明係
    其與詐欺集團為脫免自身罪責所刻意製造不實訊息，是公訴
    檢察官上開指稱核屬其片面、臆測之詞，難認為真，而為被
    告不利之認定。
　⑽末徵之以「OK忠訓」、「貸款」、「詐欺」為關鍵字，搜尋
    法務部檢察書類查詢系統之不起訴處分書，均可發現有相當
    多的案件是民眾有資金需求，但遭不詳人士盜取個資，假冒
    「OK忠訓」人員以LINE與民眾聯繫，要求民眾配合財力包裝
    ，而指示民眾為收受、提領及交付詐欺款項之行為，與本案
    之案情高度相似。由此可見，此有一定規模之詐欺形態，可
    能有詐欺集團在其中運作，民眾面對此一形態之詐欺犯罪極
    易上當，益足以佐證被告確實是受詐欺集團所騙而為本案行
    為，本身並無詐欺及洗錢之犯意至明。　
五、綜上所述，被告雖提供上開帳戶資料予詐欺集團，並有提領
    本案告訴人款項之行為，惟其主觀上難認與詐欺集團成員有
    何犯意聯絡、行為分擔之情。從而，本件檢察官認被告涉嫌
    前揭犯行所憑之證據，尚未達於通常一般之人均不致有所懷
    疑，而得確信其為真實之程度，無法形成被告確有公訴人所
    指詐欺取財、一般洗錢犯行之有罪心證，揆諸前開說明，自
    應為被告無罪之諭知，以昭審慎。
據上論斷，應依刑事訴訟法第301條第1項，判決如主文。
本案經檢察官黃子宜提起公訴，檢察官林嘉宏到庭執行職務。　
中　　華　　民　　國　　111 　年　　4 　　月　　20　　日
                  刑事第三庭　審判長法  官  蕭文學
　　　　　　　　　　　　　　　　　　法  官  李東益
　　　　　　　　　　　　　　　　　　法  官  林正忠
以上正本證明與原本無異。
如不服本判決應於收受判決後20日內向本院提出上訴書狀，並應
敘述具體理由。其未敘述上訴理由者，應於上訴期間屆滿後20日
內向本院補提理由書（均須按他造當事人之人數附繕本）「切勿
逕送上級法院」。
因疫情而遲誤不變期間，得向法院聲請回復原狀。
                                    書記官  張佩旻
中　　華　　民　　國　　111 　年　　4 　　月　　25　　日